臺灣高等法院臺南分院刑事判決
                                  109年度交上易字第523號
上  訴  人
即  被  告  劉聰連


上列上訴人因過失傷害案件，不服臺灣雲林地方法院108年度交
易字第569號中華民國109年7月29日第一審判決（起訴案號：臺
灣雲林地方檢察署108年度偵字第6711號），提起上訴，本院依
簡式審判程序判決如下：
    主    文
原判決撤銷。
劉聰連犯過失傷害罪，處有期徒刑貳月，如易科罰金，以新臺幣
壹仟元折算壹日。緩刑貳年。
    事    實
一、劉聰連於民國108 年5 月9 日17時53分許，駕駛車牌號碼00
    -0000 號自用小貨車（下稱甲車），沿雲林縣○○市○○路由南
    往北方向行駛，途經長平路與長平北路交岔路口，欲右轉進
    入長平北路時，本應注意所駕駛貨車於上路前應關妥車尾門
    板，而依當時天候晴、日間自然光線、柏油路面乾燥、無缺
    陷、無障礙物、視距良好等客觀情狀，並無不能注意之情事
    ，竟疏未注意，於行經上開交岔路口時，其撥打右轉方向燈
    ，然因車尾門板未關妥而遮蔽方向燈顯示，致無法警示後方
    車輛，即貿然右轉，適有陳子瑋騎乘車牌號碼000-0000號重
    型機車（下稱乙車），行駛於其同向同車道之右後側，亦疏
    未注意不當右側超車，見狀後閃避不及，二車因而發生碰撞
    ，致陳子瑋人車倒地後，受有左側鎖骨粉碎性骨折之傷害。
    劉聰連於肇事後在未經有偵查權之機關或公務員發覺前，在
    現場向到場處理之交通警員陳明其為肇事者及肇事經過，自
    首而接受裁判。
二、案經陳子瑋訴由雲林縣警察局斗六分局報告臺灣雲林地方檢
    察署檢察官偵查起訴。
    理    由
一、本件被告劉聰連所犯為死刑、無期徒刑、最輕本刑為三年以
    上有期徒刑以外之罪，亦非屬高等法院管轄之第一審案件，
    其於本院已就被訴事實為有罪之陳述，經告知簡式審判程序
    之旨後，檢察官、被告對於本件改依簡式審判程序審理均表
    示無意見，本院乃依刑事訴訟法第364 條、第273 條之1 第
    1 項規定，當庭裁定本件進行簡式審判程序。依同法第273
    條之2 規定，本件不受同法第159 條第1 項、第161 條之2
    、第161 條之3 、第163 條之1 及第164 條至第170 條有關
    證據調查程序規定之限制，合先敘明。
二、認定犯罪事實所憑之證據及理由：
  ㈠上開犯罪事實，業據被告於本院審理時坦承不諱，並為認罪
    之表示（本院卷第96頁），被告所供與告訴人陳子瑋於上開
    時、地駕車發生碰撞，並造成告訴人受傷之事實，核與證人
    即告訴人陳子瑋指訴相符（偵卷第19至21、23至24、75至77
    頁），並有道路交通事故現場圖（偵卷第29頁）、道路交通
    事故調查表㈠（偵卷第31頁）、道路交通事故調查報告表㈡（
    偵卷第33頁）各1份、現場照片18張（偵卷第39至55頁），
    且有行車紀錄器光碟1片（偵卷第87頁光碟存放袋內）在卷
    可稽。又告訴人因上開行車事故受有左側鎖骨粉碎性骨折之
    傷害事實，亦據告訴人於警詢時陳述明確，並有國立臺灣大
    學醫學院附設醫院雲林分院108年8月13日診斷證明書（偵卷
    第35頁）在卷可佐，均堪可認定。
　㈡按貨車之裝載車身欄板應扣牢，道路交通安全規則第79條第2
    項訂有明文。證人即告訴人陳子瑋於警詢及原審審理時均證
    稱：我在前進時並無看到被告所駕駛車輛顯示方向燈且未顯
    示右轉手勢，我以為他跟我一樣要直走，所以我就繼續直行
    ，我也因此受傷等語（偵卷第19至21頁；原審卷第140至142
    頁），另經原審勘驗上開行車紀錄器影像光碟內存放之乙車
    行車紀錄器畫面，勘驗結果如下：「內容：影像畫面為告訴
    人騎乘機車（即乙車）行車紀錄器畫面。⒈畫面時間為17時5
    2分50秒：乙車直行，前方交通號誌是閃光綠燈，交通號誌
    下方為一藍色小貨車（即甲車），甲車後方車尾處未看見其
    有開啟車燈之任何燈光，乙車持續接近甲車中，可見甲車車
    斗呈放下狀態。⒉畫面時間為17時52分54秒：乙車行駛於甲
    車後方，甲車緩慢前行且欲往右轉而開始向右偏行，此時可
    見後方的乙車亦往右邊偏行，欲從乙車右側超車。⒊畫面時
    間為17時52分56秒：當乙車移動行車方向往右偏行至道路邊
    線，至甲車右後方時，可見甲車正將車頭向右轉向，緩慢右
    轉，副駕駛座前方方向燈閃爍，此時乙車位於甲車右側，並
    與甲車車頭發生碰撞肇事，乙車向右側傾倒，隨即鏡頭翻轉
    ，乙車人車倒地。」有原審勘驗筆錄1份附卷可按（原審卷
    第138至139頁），是從乙車行車紀錄器畫面可知，被告右轉
    前雖有撥打右轉方向燈（副駕駛座前方方向燈有閃爍），但
    由其車輛後方無法看出有顯示右轉方向燈，而其副駕駛座旁
    後照鏡上之方向燈並無法使後方用路人看見，被告即在該路
    口欲右轉彎而與欲直行之告訴人所騎乘機車發生碰撞，核與
    證人即告訴人陳子瑋所證述無法從後方看出被告車輛有打右
    轉方向燈等節相符，是認被告所駕駛之甲車確實因車尾門板
    未關妥而遮蔽方向燈顯示，致無法警示後方車輛，影響他車
    行駛行為之決定，足徵被告確有過失。
　㈢被告上開過失情節，復經交通部公路總局109年5月8日路覆字
    第1090043104號函附之車輛行車事故鑑定覆議會覆議意見書
    以：「一、陳子瑋駕駛普通重型機車，行經行車管制號誌交
    岔路口，不當右側超車，為肇事主因。二、劉聰連駕駛自用
    小貨車，車尾門板未關妥遮蔽方向燈顯示，致無法警示後方
    車輛，影響行車安全，為肇事次因。」認定無誤，有覆議鑑
    定委員會函及函附之覆議意見書1份在卷可憑（原審卷第75
    至79頁），故被告駕駛甲車與告訴人所騎乘之乙車於本案發
    生碰撞時，被告之駕駛行為有上開過失情節，足堪認定。雖
    交通部公路總局嘉義區監理所109年2月15日嘉監鑑字第1080
    328846號函附之嘉雲區車輛行車事故鑑定會鑑定意見曾認被
    告無肇事因素（原審卷第23至27頁），然鑑定意見僅在於幫
    助事實審法院對事實之判斷，就犯罪行為是否成立，事實審
    法院仍須綜合其他調查證據之結果，自為判斷。而本院除審
    究上開鑑定意見內之事證外，另參酌原審訊問被告當天之行
    車狀態而認定被告有上開之過失，故嘉雲區車輛行車事故鑑
    定會之鑑定意見與本院認定之事實相違，本院自不受鑑定意
    見之拘束。
  ㈣被告前考領有駕駛執照及行車經驗，對上開道路交通安全規
    則規定自應知之甚明，而案發當時天候晴、日間自然光線、
    柏油路面乾燥、無缺陷、無障礙物、視距良好等情，業據被
    告於審理時確認在卷，且有道路交通事故調查表㈠在卷可查
    ，足認被告並無不能注意行車狀況之情事，然被告竟疏未注
    意及此，導致本件事故之發生，因而使告訴人受有如犯罪事
    實所載之傷害，復有上開醫院診斷證明書在卷可憑，是被告
    之過失行為與告訴人所受傷害間顯有相當因果關係。至被告
    雖主張告訴人騎車一直都很快，告訴人之車速有可能超過限
    速（50公里/小時），且告訴人當時並未保持適當距離，告
    訴人顯然有疏失，然並無提出證據證明此情，且現場復無煞
    車痕等跡證或其他任何測速數據，可供佐證告訴人當時確有
    超速之情事，然衡以告訴人就本件車禍之發生並有不當右側
    超車之肇事原因，有前述覆議意見書記載在卷，可徵告訴人
    就本件事故之發生亦有疏失，然被告及告訴人之疏失均為本
    件事故發生之原因，業經本院認定如前，此僅屬科刑審酌事
    項，尚無從減免被告之過失責任，附此敘明。
 ㈤綜上，本案事證已臻明確，被告上開犯行足堪認定，應予依法
   論科。　
三、論罪科刑：
  ㈠被告行為後，刑法第284條第1項前段之過失傷害罪業於108年
    5月29日修正公布，並自同年月31日生效施行，該罪之法定
    刑由原先之「6月以下有期徒刑、拘役或5百元以下罰金」，
    提高為「1年以下有期徒刑、拘役或10萬元以下罰金」，經
    比較新舊法結果，應以修正前之規定較有利於被告，依刑法
    第2條第1項前段之規定，本件應適用被告行為時之舊法規定
    。而觀諸卷內被告所駕駛雖為自用小貨車，然其陳稱小貨車
    是那天臨時需要，向別人借用，平常是騎車去田裡工作等語
    （原審卷第110頁），復卷內查無被告駕駛之行為與其執行
    業務有關之事證，是核被告所為，係犯修正前刑法第284條
    第1項前段之過失傷害罪。
  ㈡被告於肇事後，在有偵查犯罪權限之機關或公務員知悉何人
    肇事前，向前往現場處理之警員表明為肇事人，而接受裁判
    ，有被告警詢筆錄附卷可參，並經被告於原審審理時自陳在
    卷，核與自首要件相符，爰依刑法第62條前段規定減輕其刑
    ，被告上訴誤認原審未審酌伊有自首之減刑事由，顯有誤會
    。
四、本院撤銷改判之理由：　　
  ㈠原審以被告罪證明確予以論罪科刑，固非無見，惟查：⑴本件
    被告駕駛貨車未關妥車尾門板，致遮蔽車尾方向燈之顯示，
    而違反道路交通安全規則第79條第2項規定須負過失之責，
    被告並非未撥打方向燈而違反同規則第102條第1項第4款之
    規定，原審此部分之事實認定未臻翔適，已有違誤；⑵被告
    於本院審理中業已坦承犯行，並已與告訴人達成和解，被告
    願賠償告訴人損害且已給付完畢等節。原審「未及審酌」上
    情，而在未考慮被告此部分坦認犯行之犯後態度及被告已賠
    償告訴人之損害情形下而為量刑，尚有未洽。是被告上訴意
    旨以其已願坦承犯行、已與告訴人達成和解賠償其損失、原
    審量刑過重請求從輕量刑，非無理由，且原判決有上述可議
    之處，自應將原判決予以撤銷改判，期臻適法。
  ㈡爰審酌被告疏未注意遵守交通規則，因而肇致本件車禍之發
    生，致告訴人受有上開傷害，造成告訴人受有身體上傷害及
    精神上痛苦，所為實有不該；惟念被告犯後於本院審理時已
    坦承犯行之態度，且與告訴人經原審法院調解成立，並依調
    解內容賠償告訴人損失，有原審法院調解筆錄1份、匯款回
    條1紙在卷可憑（詳後述），可見被告犯後有以實際行動與
    告訴人進行協調而願填補損害，顯具有悔意，復考量告訴人
    就本案交通事故與有過失、雙方各自過失程度及告訴人所受
    傷勢等事項；暨被告自述專科畢業之智識程度、從事農業，
    每次收成淨收入約新臺幣（下同）7,000至8,000元，已婚，
    子女均已成年，目前與父親同住之家庭經濟及生活狀況等一
    切情狀，量處如主文第2項所示之刑，並諭知如易科罰金之
    折算標準。
五、緩刑之宣告：
    被告前未曾因故意犯罪受有期徒刑以上刑之宣告，有臺灣高
    等法院被告前案紀錄表在卷可查，素行良好，其因一時駕車
    過失而犯本案，導致告訴人受有傷害，而被告犯後於本院審
    理時能坦認犯行之犯後態度，已具悔意；並斟之本件被告與
    告訴人業已於109年10月23日經原審法院調解成立，約定支
    付損害賠償之條件，而被告同年月29日已依調解內容給付賠
    償金額23萬元（不含強制汽車責任保險理赔金），此有前述
    原審法院調解筆錄1份及被告提出之斗六市農會匯款回條1紙
    可參，告訴人於調解內容亦敘明收受全部調解金額後不再訴
    究、表明同意緩刑之意見（上見本院卷第75至77頁），告訴
    人權益已獲保障等情。被告經此偵、審程序及科刑之慘痛教
    訓，當知所謹慎，信無再犯之虞。再刑罰固屬國家對於犯罪
    之人，以剝奪法益之手段，所加之刑法之制裁，惟其積極目
    的，則在預防犯人之再犯，故對於初犯，惡性未深，天良未
    泯者，若因偶然觸法，即置諸刑獄自非刑罰之目的，是本院
    斟酌，認所宣告之刑以暫不執行為適當，應適用刑法第74條
    第1項第1款之規定，宣告緩刑2年，以啟自新。
據上論斷，應依刑事訴訟法第273 條之1 第1 項、第369 條第1
項前段、第364 條、第299 條第1 項前段，修正前刑法第284 條
第1 項前段、第62條前段、第41條第1 項前段，第74條第1 項第
1 款，刑法施行法第1 條之1 ，判決如主文。
本案經檢察官吳淑娟偵查起訴，檢察官黃朝貴到庭執行職務。
中　　華　　民　　國　  109　　年　　11 　　月　　30  日
                  刑事第二庭      審判長法　官  陳顯榮
                                      　法　官  陳弘能
                                      　法　官  黃裕堯
以上正本證明與原本無異。
不得上訴。
　　　　　　　　　　　　　　　　　　　書記官  蔡孟芬　　
中　　華　　民　　國　　109 　年　　11　　月　　30　　日

附錄本案論罪科刑法條全文
修正前中華民國刑法第284條（過失傷害罪）
因過失傷害人者，處6 月以下有期徒刑、拘役或5 百元以下罰金
，致重傷者，處1 年以下有期徒刑、拘役或5 百元以下罰金。
從事業務之人，因業務上之過失傷害人者，處1 年以下有期徒刑
、拘役或1 千元以下罰金，致重傷者，處3 年以下有期徒刑、拘
役或2 千元以下罰金。